【裁判字號】    98,易,228
【裁判日期】    981028
【裁判案由】    恐嚇
【裁判全文】
臺灣士林地方法院刑事判決               98年度易字第228號
公  訴  人  臺灣士林地方法院檢察署檢察官
被      告  丁○○
選任辯護人  張立業律師
上列被告因恐嚇案件，經檢察官提起公訴（97年度偵字第16326
號），本院判決如下：
    主  文
丁○○無罪。
    理  由
一、公訴意旨略以：被告丁○○與告訴人丙○○、甲○○○夫婦
    係居住在臺北縣汐止市瓏山林社區之鄰居。緣被告不滿其在
    臺北縣汐止市○○街39巷41弄58號之違建遭告訴人丙○○具
    名向臺北縣汐止市長黃建清檢舉，竟基於恐嚇之犯意，先於
    民國97年7 月24日下午9 時15分許，前往告訴人丙○○位於
    臺北縣汐止市○○街41弄26號之住處，見告訴人甲○○○單
    獨返家，即出言恫稱：「你丈夫檢舉我的違建，你丈夫要多
    買一些保險」等語，以此加害生命之惡害通知告訴人甲○○○後，隨即離去，致告訴人甲○○○心生畏懼；又於同日下
    午9 時18分許，以門號（02）00000000號撥打告訴人丙○○
    使用之手機門號0000000000號，於該次通話向告訴人丙○○
    出言恫稱：「你敢檢舉我，就不要當縮頭烏龜，保險要多買
    一點」等語，隨後於同日下午9 時20分許，再以同話機撥打
    告訴人丙○○手機門號要告訴人丙○○出面談判，以此加害
    生命之惡害通知告訴人丙○○，致告訴人丙○○心生畏懼。
    因認被告涉犯刑法第305 條恐嚇危害安全罪嫌。
二、按犯罪事實應依證據認定之，無證據不得認定其犯罪事實；
    又不能證明被告犯罪者，即應諭知無罪之判決，刑事訴訟法
    第154 條第2 項、第301 條第1 項分別定有明文。又認定犯
    罪事實雖不以直接證據為限，間接證據亦包括在內；然無論
    直接或間接證據，其為訴訟上之證明，須於通常一般之人均
    不致於有所懷疑，而得確信其為真實之程度者，始得據之為
    有罪之認定，倘其證明尚未達到此一程度，而有合理性懷疑
    之存在時，即不得遽以自己片面之觀點，遽為被告有罪之認
    定（最高法院76年度台上字第4986號判例參照）；再認定不
    利於被告之事實，須依積極證據，苟積極證據不足為不利於
    被告事實之認定時，即應為有利於被告之認定，更不必有何
    有利之證據（最高法院30年上字第816 號判例參照）；另按
    告訴人之告訴，係以使被告受刑事訴追為目的，是其陳述是
    否與事實相符，仍應調查其他證據以資審認（最高法院52年
    台上字第1300號判例參照）。
三、公訴人認被告涉有前揭犯行，無非係以：(一)被告於警詢及偵
    訊中之供述；(二)告訴人2 人之指訴；(三)臺灣大哥大電信股份
    有限公司受話通話明細單1 份等事證，為其論據。訊據被告
    堅詞否認有何恐嚇犯行，辯稱：因告訴人2 人自己在社區也
    有建違建，伊為了瞭解告訴人2 人為何要去檢舉伊的違建，
    就於案發當日前往告訴人2 人住處，並與告訴人甲○○○對
    話，但伊只問她告訴人丙○○是否在家，請她要將心比心等
    語，並未恫稱「妳丈夫保險要買多一點」等語，嗣後伊也有
    撥打告訴人丙○○之行動電話與告訴人丙○○對話，但伊也
    只想約他出來談，講沒兩句就被告訴人丙○○掛電話，伊並
    沒有說「你敢檢舉我，就不要當縮頭烏龜，保險要多買一點
    」，之後伊再回撥，也是叫告訴人丙○○出來談一下，他說
    不用談，又掛伊電話，伊並沒有說要約他出來談判等語。經
    查：
  (一)被告於警詢中陳稱：伊於97年7 月24日晚間9 時許確有前往
    告訴人2 人之住處，但並沒有恐嚇告訴人甲○○○，之後伊
    撥打電話給告訴人丙○○時，也只是要約他出來把事情說清
    楚，想瞭解他為何要具檢舉伊修繕房屋，伊並沒有叫他去買
    保險或恐嚇他等語（見97年度他字第2660號卷【下稱他卷】
    第12頁），於偵訊中陳稱：伊確於97年7 月24日晚上9 點多
    前往告訴人丙○○住處，當時告訴人丙○○他處的燈亮著，
    但伊按電鈴沒人應門，後來伊看到一個女子走過來，伊問她
    是否為林太太，她回說你要找丙○○，他不在，伊就說大家
    是鄰居，將心比心，房子都會修繕，妳先生何必具名檢舉我
    等語，伊沒有叫她先生保險多買一點，後來伊有用自己家裡
    的室內電話撥打告訴人丙○○的行動電話，打了1 、2 通，
    跟告訴人丙○○說何必這樣，大家出來談，他卻說伊恐嚇他
    ，不用談了，他要告我等語（見他卷第29、30頁），於本院
    準備程序中陳稱：因伊與告訴人2 人所居住的社區有很多違
    建，告訴人甲○○○也在那邊賣房子，幾乎每戶都有違建，
    告訴人他們自己也有，所以當伊接到告訴人丙○○具名檢舉
    的函文後，伊很不解，就於97年7 月24日晚上9 時許前往告
    訴人2 人的住處想瞭解情況，當時伊按門鈴沒有人在，伊要
    離開時看到告訴人甲○○○回來，伊問她說妳先生在不在，
    想找她先生，伊跟她講說你在這邊賣房子要將心比心，伊沒
    有說「你丈夫檢舉我的違建，你丈夫要多買一些保險」這些
    話，接著因告訴人甲○○○說不關她的事，叫伊跟她先生談
    ，伊就步行返回距離告訴人住處步行距離約6 分鐘的自己住
    處，回到家後伊就打電話給告訴人丙○○，想約他出來談，
    伊並沒有說「你敢檢舉我，就不要當縮頭烏龜，保險要多買
    一點」這些話，講沒兩句告訴人丙○○就將電話掛掉，伊很
    納悶，因伊還沒講完，故伊馬上再回撥，一樣叫他出來談一
    下看什麼事情，他說不用談就掛電話，伊也沒有說要約他談
    判，只是想瞭解鄰居要這樣去檢舉等語（見本院98年度審易
    字第400 號卷第15頁、本院卷第13、14頁），於本院審理中
    陳稱：伊與告訴人2 人對話時均無恐嚇意圖，也沒有說到叫
    告訴人丙○○多買保險、出來談判等話語，可能是因伊講話
    比較大聲，口氣比較不好，讓對方誤認為伊是在恐嚇，但伊
    確實只是說了關於想瞭解檢舉情形的事，而沒有說到叫告訴
    人丙○○多買保險、出來談判等恐嚇話語（見本院卷第89頁
    ）。核被告上開所言，就其為何前往告訴人2 人住處、抵達
    時之情形、與告訴人甲○○○對話內容、嗣後撥打2 通電話
    予告訴人丙○○之對話情形等節，前後均大致相符，並無明
    顯歧異，且其所稱因告訴人2 人自己也有違建，且社區中有
    很多戶都有違建乙節，亦據告訴人丙○○於本院審理中證稱
    ：伊自己住處的廚房也有前任屋主建造的違建遮雨棚，是伊
    買的時候就有了等語（見本院卷第75頁），及告訴人甲○○○於本院審理中證稱：伊與被告居住的社區確實有許多房屋
    有違建的遮雨棚等語（見本院卷第83頁）明確，是其辯稱其
    僅想瞭解告訴人為何檢舉而前往告訴人2 人住處、打電話予
    告訴人丙○○，並無恐嚇之意等語，洵非無據。
  (二)告訴人甲○○○於警詢及偵訊中雖陳稱：伊與被告是鄰居，
    因被告在空地進行違建，影響伊住處的陽光、空氣、視野及
    風水，伊先生即告訴人丙○○請他改善他都置之不理，故伊
    先生就具名檢舉被告的違建，被告心生不滿，就於97年7 月
    24日晚上9 時15分許到伊住處，對伊恫稱：「妳丈夫檢舉我
    的違建，妳丈夫要多買一些保險」等語，語氣很大聲並帶有
    恐嚇意思，一直大聲罵伊，伊覺得很委屈，所以當然會害怕
    ，過沒多久伊先生回到家，伊把上情告訴他，他就到汐止分
    局社后派出所報案等語（見他卷第18、28頁），於本院審理
    中證稱：伊與被告為鄰居，被告於97年7 月24日晚上有到伊
    家門口很大聲的罵伊、恐嚇伊，因伊之前騎腳踏車摔倒撞到
    頭，腦部受傷，在案發當天的身心狀況都不穩定，故伊有叫
    被告不要那麼大聲，詳細過程均如伊之前於警詢及偵訊中所
    述，伊沒有注意被告停留多久，被告離去之後沒多久伊先生
    就回來，伊就跟伊先生說有人叫他保險多買一點，因伊知道
    被告的身材、樣子，且他當天有講到違建的事，所以伊當時
    就知道那個人就是被告等語（見本院卷第78至83頁）。惟查
    ，告訴人甲○○○雖稱被告曾叫告訴人丙○○保險要多買一
    點等語，惟此部分僅有告訴人甲○○○一人指訴，並無其他
    在場聽聞之證人或現場錄音為證，尚難遽信為真；且告訴人
    2 人與被告為鄰居，因被告在空地進行違建，影響告訴人2
    人住處之陽光、空氣、視野及風水，告訴人丙○○曾請被告
    改善，惟被告都置之不理，故告訴人丙○○具名向汐止市長
    檢舉此違建等情，據告訴人2 人於警詢中陳述明確（見他卷
    第15、18頁），並有臺北縣汐止市公所98年7 月8 日北縣汐
    工字第0980018640號函文及所附違章建築處理相關資料、臺
    北縣政府違章建築拆除大隊98年8 月4 日北縣拆認字第0980
    032701號函文及所附相關資料各1 份在卷可稽（見本院卷第
    38至42、56至65頁），顯見兩造間於本案前即已因此違建處
    理問題而缺乏互信基礎，而被告於案發當日前往告訴人2 人
    住處之目的，既係為瞭解告訴人丙○○為何具名檢舉，不免
    存有猜忌心理，說話之口吻亦難期心平氣和，參以告訴人甲○○○自承其於案發當日與被告對談時，因伊舊疾未癒，身
    心狀況不佳，易受刺激，伊覺得很委屈所以會害怕，並叫被
    告講話不要那麼大聲等情（見他卷A 第28頁、本院卷第80、
    82頁），實難排除被告並無恐嚇之意，僅因存有質疑不解之
    心理，而對告訴人甲○○○說話之音量、態度較為大聲、嚴
    厲，適告訴人甲○○○處於虛弱之身心狀況，加上與被告間
    前已存在之嫌隙，因而主觀上誤認被告有恐嚇犯意之可能性
    ，自不足證明被告確曾為恐嚇告訴人甲○○○之犯行。
  (三)至告訴人丙○○於警詢及偵訊中陳稱：案發當天晚上9 時許
    伊回到家後，伊太太跟伊說她在家門口遭被告恐嚇「妳丈夫
    檢舉我的違建，妳丈夫要多買一些保險」之事，伊就前往汐
    止分局社後派出所報案，途中被告於晚間9 點18分27秒許撥
    打伊所使用的0000000000號行動電話，對伊恫稱「你敢檢舉
    我，就不要當縮頭烏龜，保險要多買一點」等語，伊因而心
    生畏懼，接著被告於晚上9 點20分15秒許又撥第二通電話，
    要約伊與他見面談判，因為上一通電話他已經叫伊多買保險
    了，所以接到第二通電話伊一樣很害怕等語（見他卷第15、
    27、28頁），於本院審理中以證人身分具結證稱：97年7 月
    24日晚上伊回家時，伊太太跟伊說被告有來伊住處，說話很
    大聲，要伊買保險，伊覺得有受到恐嚇，就前往派出所準備
    報案，途中就接到被告撥打的恐嚇電話2 通，伊當時使用的
    行動電話是以伊女兒乙○○名義申辦之0000000000號門號，
    後來該門號已過戶到伊名下，第一通恐嚇電話的內容就如伊
    在警詢中所講的保險多買一點等語，接到電話當時伊會害怕
    ，至於第二通叫伊出來談一談的通話內容，伊當時是否會害
    怕，伊的印象比較模糊，但伊之前在偵訊中的陳述均實在；
    當天伊接到恐嚇電話後沒多久，就去汐止分局社後派出所報
    案，約十幾分鐘後製作筆錄，伊在警局中的陳述也都實在；
    伊有檢舉被告他們家的鋼構違章建築，因他們把防火巷堵起
    來，伊事先有向被告抗議，事後該違章有拆除等語（見本院
    卷第69至75頁），證人即案發當日受理告訴人丙○○報案之
    汐止分局社后派出所警員楊哲豪於本院審理中亦證稱：當天
    告訴人丙○○於晚間9 時40幾分許到派出所報案，說他被人
    家用電話恐嚇，並提供手機的來電顯示號碼，伊依該號碼回
    撥，是被告接的，被告沒有承認或否認有無恐嚇告訴人丙○○，只說不願意到警局作筆錄，伊就紀錄這是第一次通知被
    告，接著先製作告訴人丙○○的筆錄，製作完筆錄後才在網
    路上的受領報平台鍵入資料上傳到警政署資料庫，所以卷附
    的受理各類案件紀錄表（按：本院卷第31頁）上的報案時間
    雖顯示為晚上10點多，但實際上告訴人丙○○前來報案及製
    作警詢筆錄的時間較早等語（見本院卷第84至88頁）。經查
    ，被告確曾於案發當日晚間9 點18分27秒、9 點20分15秒以
    其使用之00-00000000 號室內電話撥打告訴人丙○○使用之
    0000000000號行動電話（該門號當時係以丙○○之女兒乙○○之名義申辦，嗣於97年8 月30日過戶予告訴人丙○○使用
    迄今），分別通話44秒、29秒後，告訴人丙○○即於同日晚
    間9 時40幾分前往警局報案表示受到恐嚇等事實，固有臺灣
    大哥大電信股份有限公司受話通話明細單、該公司98年9 月
    1 日法大字098111213 號函文及所附基本資料查詢表、臺北
    縣政府警察局汐止分局社后派出所受理各類案件紀錄表各1
    份附卷可稽（見他卷第20頁、本院卷第32、115 頁），惟核
    告訴人丙○○於本院審理中稱其會知道上開00-00000000 號
    室內電話為被告家裡的電話，是因為被告的太太之前到伊住
    處談違建事宜時有留下這個電話號碼給伊，伊於報案後在派
    出所時有拿出這個電話號碼等語（見本院卷第75頁），核與
    證人楊哲豪於本院審理中證稱：當天伊是依據告訴人丙○○
    給伊看他手機上的來電顯示，伊依據該顯示號碼回撥，才知
    道對方是被告，當天告訴人丙○○並沒有提供其他資料讓伊
    查明00-00000000 號電話之使用人等語（見本院卷第87、88
    頁）不符，且告訴人丙○○於97年7 月24日警詢中亦僅稱其
    於當晚9 時20分許接到1 通恐嚇電話，而未提及於同晚共接
    獲2 通恐嚇電話（見本院卷第33頁正面及背面），已有疑義
    ；又此部分所謂受被告恐嚇之情形，除告訴人丙○○之單一
    指訴外，並無通聯內容錄音可佐，亦乏其他積極事證可據，
    無法證明被告確先於第1 通通話過程中恫稱「你敢檢舉我，
    就不要當縮頭烏龜，保險要多買一點」，復於第2 通通話過
    程中承接脅稱「出來談判」等情；且告訴人丙○○既先聽聞
    告訴人甲○○○轉述渠主觀上認定遭被告恐嚇等情事，加上
    與被告間本已存有處理違建之糾紛，本易先入為主認定被告
    有恐嚇犯意，因而於隨後接到被告電話時，僅需被告語音較
    大、態度較差，即誤會遭被告恐嚇，亦非難以想像，實難遽
    認被告主觀上確有上開恐嚇犯行。
  (四)綜上，依公訴人引列之上開證據，均不足使本院形成被告有
    本案恐嚇告訴人2 人犯行之確信，此外，復查無其他積極事
    證可佐，犯罪即屬不能證明，參照首揭說明，自應為無罪之
    諭知。
據上論斷，應依刑事訴訟法第301條第1項，判決如主文。
本案經檢察官呂寧莉到庭執行職務。
中    華    民    國    98    年    10    月    28    日
                  刑事第五庭法  官  黃珮茹
以上正本證明與原本無異。
如不服本判決應於收受判決後10日內向本院提出上訴書狀，並應
應敘述具體理由。其未敘述上訴理由者，應於上訴期間屆滿後20
日內向本院補提理由書(均須按他造當事人之人數附繕本)「切勿
逕送上級法院」。
                            書記官  張馨尹
中    華    民    國    98    年    10    月    28    日


司法院資訊處製作；財團法人民間司法改革基金會備份。
